【裁判字號】    98,非再抗,18
【裁判日期】    980706
【裁判案由】    拍賣抵押物
【裁判全文】
臺灣高等法院臺南分院民事裁定  98年度非再抗字第18號
再審聲請人  甲 ○ ○
            戊 ○ ○
            乙 ○ ○
            丁 ○ ○
再審相對人  合作金庫商業銀行股份有限公司
法定代理人  丙 ○ ○
上列當事人間因拍賣抵押物事件，再審聲請人等對於本院98年度
非再抗字第14號確定裁定，聲請再審，本院裁定如下：
    主  文
再審之聲請駁回。
聲請程序費用新台幣壹仟元由再審聲請人等負擔。
    理  由
一、本件聲請再審意旨略以：
  (一)原判決均以拍賣抵押所為之裁定，係屬非訟事件，依非訟事
    件之裁定而權利受侵害者，僅得依抗告，再抗告或聲明異議
    程序聲明不服，並無再審及準用民事訴訟法關於再審之規定
    云云；惟本件並非拍賣物之裁定，所為之確定裁定，原審未
    予調閱卷宗查明，顯有違誤，而有法律適用之錯誤。
  (二)原判決認為上開裁定提出再審，並不合法，應依非訟事件法
    第二十一條、第二十三條及民事訴訟法第九十五條、第七十
    八條、第八十五條、第五百零二條予以駁回，均有不當；上
    開法院裁定，並非非訟事件法所規定之裁定，應有民事訴訟
    法關於再審規定之適用。
  (三)原判決未查率予駁回，卻未詳述理由備載，依法不合，應予
    廢棄，而維權利。
二、按再審之訴，法院認無再審理由，判決駁回後，不得以同一
    事由，對於原確定判決或駁回再審之訴之確定判決，更行提
    起再審之訴。又再審之訴不合法者，法院應以裁定駁回之；
    民事訴訟法第四百九十八條之一及第五百零二條第一項分別
    定有明文。次按裁定已確定者，而有民事訴訟法第四百九十
    六條第一項或第四百九十七條之情形，得準用本編之規定，
    聲請再審；民事訴訟法第五百零七條亦定有明文。而對於已
    確定之再審判決，民事訴訟法既無不得提起再審之訴之限制
    ，即非不得提起再審之訴（最高法院53年度台上字第0986號
    判例參照）。另按對於確定裁定聲請再審，依民事訴訟法第
    五百零七條準用同法第五百零一條第一項第四款之規定，必
    須表明再審理由；又所謂表明再審理由，必須指明確定判決
    有如何合於法定再審事由之具體情事始為相當。倘僅泛言有
    何條款之再審事由，而無具體情事者，仍難謂已合法表明再
    審事由。既未合法表明再審事由即為無再審之事由，性質上
    無庸命其補正（最高法院61年度台再字第0137號及64年度台
    聲字第76號判例參照）。
三、經查：
  (一)本件再審聲請人係對本院九十八年度非再抗字第十四號確定
    裁定（以下簡稱本院原確定裁定）聲請再審，而併請求廢棄
    先前臺灣臺南地方法院及本院歷次各裁定，惟該請求係以其
    對本院原確定裁定所提起之聲請再審有理由為前提，且究其
    聲請再審狀所載既係對本院原確定裁定聲請再審，本院自僅
    就該原確定裁定有無再審之理由而為審酌認定即可，先予敘
    明。
  (二)按本件再審聲請人聲請再審，係以本院原確定裁定駁回其再
    審之聲請有所違誤，且上開裁定並非拍賣物之裁定，亦非非
    訟事件法所規定之裁定，應有民事訴訟法關於再審規定之適
    用等語，為其提起本件聲請再審之事由。惟按：本院原確定
    裁定就再審聲請人據以提起聲請再審所陳之前揭主張與抗辯
    為何不足採，已於原確定裁定理由一中說明以：「按就拍賣
    抵押物所為之裁定，係屬非訟事件；依非訟事件之裁定而權
    利受侵害者，僅得依抗告、再抗告或聲明異議程序聲明不服
    ；其程序並分別準用民事訴訟法關於抗告程序規定，及同法
    第四百八十四條第二項及第三項關於異議程序規定；此觀非
    訟事件法第七十二條至第七十四條、第四十一條第一項、第
    四十五條第一項、第二項及第四十六條規定自明。準此非訟
    事件法，並無再審及準用民事訴訟法關於再審之規定。本件
    聲請人對臺灣臺南地方法院九十五年度拍字第一○五一號、
    九十六年度抗字第一○四號、及本院九十七年度非再抗字第
    四號、九十八年度非再抗字第十二號確定裁定，聲請再審，
    揆諸上揭說明，於法無據，自非合法，應予駁回。」之調查
    結果予以判斷說明再審聲請人之聲請再審為何不足採之理由
    ；有本院九十八年度非再抗字第十四號民事裁定一份附卷可
    稽（見本院卷第5至6頁）。顯見本院原確定裁定並未有漏未
    調查證據及適用法規顯有違誤之情事，且究其駁回再審聲請
    之理由，並無再審聲請人所指原判決未查，率予駁回卻未詳
    述理由備載之情形。則揆諸前揭說明，再審聲請人執此部分
    作為聲請再審之事由，自無所依據，尚非有理。
  (三)此外，再審聲請人亦未確切指明確定裁定有如何合於法定再
    審事由之具體情事，而僅泛言原裁定適用法規不當，已難認
    其聲請再審為合法；而聲請人復以同一事由，對於駁回再審
    聲請之本院原確定裁定，更行聲請再審；則揆諸前開說明，
    本件再審之聲請顯於法有所未合，應予駁回。
四、據上論結，本件再審之聲請為不合法，應依民事訴訟法第五
    百零七條、第四百九十八條之一、第五百零二條第一項、第
    九十五條、第七十八條及第八十五條第一項前段，裁定如主
    文。
中    華    民    國    98    年    7     月     6    日
                  民事第一庭    審判長法  官  林金村
                                      法  官  蘇清恭
                                      法  官  張世展
上為正本係照原本作成。
不得再抗告。
中    華    民    國    98    年    7     月    6     日
                                      書記官  吳秋賢


司法院資訊處製作；財團法人民間司法改革基金會備份。
